【裁判字號】    92,台上,972
【裁判日期】    920306
【裁判案由】    違反毒品危害防制條例
【裁判全文】
最高法院刑事判決                                九十二年度台上字第九七二號
    上  訴  人  甲○○
右上訴人因違反毒品危害防制條例案件，不服台灣高等法院中華民國九十一年十一月
二十六日第二審更審判決（九十一年度上重更(一)字第三三號，起訴案號：台灣桃園地
方法院檢察署八十九年度偵字第八０八七號），提起上訴，本院判決如左：
    主  文
上訴駁回。
    理  由
本件原判決認定上訴人甲○○基於私運第一級毒品海洛因進口售賣牟利之犯意，於民
國八十九年四月三十日與其妻張文香前往泰國旅遊，乃利用旅遊之便，於同年五月初
某日，在泰國境內某處，以新台幣（下同）二十萬元之代價，向某不詳姓名者購買六
兩半之海洛因，分裝於六個塑膠袋內，並將香菸紙盒外包玻璃紙自底部拆封，取出香
菸後，將海洛因分裝於六包香菸紙盒內，再將其玻璃紙外包重新彌封，然後混裝於二
條香菸紙盒內，分置於自己及不知情之張文香之隨身行李內，於同年五月十七日自泰
國搭機返抵桃園中正國際機場，而私運管制進口之海洛因入境。同年五月二十日，上
訴人在台北市○○○路○段一三八巷二十四號二樓Ｄ室住處，將香菸紙盒拆封，每包
取出若干海洛因以供施用（施用第一級毒品部分，已判刑確定），再以相同方法重新
分裝海洛因為每包約一兩重，裝回香菸紙盒內，以每包八萬元之價格伺機售賣。適藍
榮輝因違反毒品危害防制條例案件遭法院通緝，於同年六月三日凌晨為桃園縣警察局
龜山分局員警緝獲，供出上訴人持有海洛因之事，經警方授意，在該分局以公共電話
向上訴人佯稱欲購買一兩之海洛因，約定同日十八時四十分許在桃園車站第二月台交
易。屆時，上訴人攜帶裝有海洛因之香菸紙盒一包（毛重三八點四公克），偕同不知
情之張文香自台北搭乘火車南下，於抵桃園車站，甫步入月台時，即經警查獲，並扣
得裝有海洛因之香菸紙盒一包，復至其住處扣得裝有海洛因之香菸紙盒五包，及其所
有預備供分裝海洛因售賣使用之分裝袋一百零五個（大袋二十九個、小袋七十六個）
等情。係以上開事實，已迭據上訴人在警訊、偵查、及第一審法院羈押訊問時坦承不
諱，核與證人張文香、藍榮輝、黃子龍等人證述之情節相符，並有上訴人及張文香之
入出境資料、海洛因照片、藍榮輝通緝案件移送書可稽，及扣案之香菸紙盒六包、塑
膠袋六個及分裝袋一百零五個足證。而扣案之白色粉末六包經鑑驗結果，確係第一級
毒品海洛因，驗餘淨重共二百二十四點零六公克（純質淨重一百六十六點六八公克）
，亦有法務部調查局鑑定通知書為憑。上訴人及張文香在警局之供述，均出於自由意
思，亦據證人即警員彭級進、林上田證述明確，並經第一審法院勘驗錄音帶屬實，有
勘驗筆錄可考。為其所憑之證據及認定之理由。復說明上訴人於警訊供稱其以二十萬
元之價格販入海洛因六兩半，預計以每小包一兩八萬元售賣，因泰國之海洛因價格便
宜，拿到國內售賣可得較多之金額；偵查中又稱扣案之海洛因係供售賣牟利等語。參
酌上訴人以二十萬元販入六兩半之海洛因，以此換算每兩約為三萬零七百六十九元，
其以每兩八萬元之價格待售，顯有營利之意圖。且扣案之六包海洛因，重量及包裝相
仿，彌封完整，為證人即警員黃子龍證述甚詳，並有搜索扣押證明筆錄及相片可佐。
倘上訴人無售賣營利之意圖，衡情無將之分裝成相等重量且藏置於香菸紙盒內之必要
；如係單純自行施用，亦無須持有如此大量之海洛因及分裝袋，所辯係自行施用等語
，屬卸責之詞，不足採信。上訴人又辯稱扣案之海洛因，係八十九年六月一日中午十
一時在台北車站東站向陳國信購買等語。但為陳國信所否認，證稱伊自八十七年十二
月九日離台出境後，迄九十年二月五日始由高雄入境，因伊涉案遭通緝，入境後即主
動向航空警察局報到，該期間內未曾返台，亦未與上訴人謀面等語；於原審更審前與
上訴人對質時，仍為相同之陳述。證人張文香於第一審法院亦稱八十九年三月十六日
、四月三十日在泰國，及同年五月十七日返台後，均未遇見陳國信等語；稽之陳國信
入出境資料、台灣桃園地方法院法務部在監在押資料表、台灣高雄地方法院檢察署檢
察官執行指揮書等件，與其證言互核符合，堪信為實在。上訴人嗣改稱係八十九年五
月間，在泰國與陳國信約定買賣海洛因，陳國信再託由不詳姓名之友人於同年六月一
日在台北車站東門交付海洛因等語。惟細繹上訴人之此部分供述，前後反覆不一，其
先前亦不曾提及陳國信係透過在台友人居間交付海洛因，所辯同無可取。扣案之海洛
因乃上訴人在泰國販入後私運來台甚明。再，證人藍榮輝於第一審法院翻異前詞，否
認認識上訴人，供稱其毒品來源係綽號「阿強」之人。但第一審法院勘驗錄音帶，張
文香於偵查中證稱上訴人在桃園車站打電話時，自稱為「阿強」，有勘驗筆錄足憑；
藍榮輝證稱伊約「阿強」在桃園車站見面，「阿強」有過來，在月台被捕等語。足見
藍榮輝所指之「阿強」即係上訴人無訛。又依電話通聯紀錄、遠傳電信股份有限公司
傳真資料及電話紀錄顯示，上訴人使用之0000000000號行動電話，於八十
九年五月三十一日、同年六月一日及六月三日，與藍榮輝住處之電話有多次之通聯；
藍榮輝在警局以公用電話撥打上訴人之行動電話，亦與上訴人所稱「阿輝」打電話向
其購買海洛因等情悉相吻合。而上訴人於八十九年三、四月間，曾無償給予藍榮輝少
量海洛因施用，為上訴人及藍榮輝一致供明之事實。則藍榮輝顯然認識上訴人，並知
悉其電話，亦知其持有海洛因，故上訴人接獲藍榮輝之電話後，攜帶海洛因至桃園車
站，目的係售賣予藍榮輝，堪予認定。至上訴人在警訊供稱前與藍榮輝曾有二次毒品
交易，因未談妥價錢致未成交等語，因無積極之證據足資證明，不得遽為不利於上訴
人之認定，併予敘明。上訴人請求訊問證人陳國信及勘驗上訴人之胞兄在泰國結婚之
錄影帶（未據上訴人提出），因事證明確，核無必要。俱於理由內分別說明及指駁綦
詳。按海洛因為毒品危害防制條例第二條第二項第一款所定之第一級毒品，且屬行政
院依懲治走私條例第二條第四項公告之「管制物品項目及其數額」所列甲項第四款之
管制進出口物品。上訴人自泰國運輸、私運海洛因進入台灣地區，係犯毒品危害防制
條例第四條第一項運輸第一級毒品罪，懲治走私條例第二條第一項私運管制物品進口
罪。上訴人行為後，懲治走私條例已於九十一年六月二十六日修正公布，修正後同條
例第二條第一項規定之法定本刑為七年以下有期徒刑，得併科三百萬元以下罰金，與
修正前規定七年以下有期徒刑，得併科二十萬元以下罰金比較，以修正前即行為時之
規定有利於上訴人，應適用行為時之法律處罰。又販賣毒品罪，不以販入之後復行賣
出為要件，祇須以營利為目的，將毒品販入或賣出，有一於此，犯罪即為完成。上訴
人意圖營利販入海洛因，係犯毒品危害防制條例第四條第一項販賣第一級毒品罪。又
藍榮輝經警方授意，佯向上訴人購買海洛因，因無買賣之真意，且未及完成買賣行為
即為警查獲，此部分乃上訴人基於原先販入毒品之犯意而為之接續行為，不成立販賣
第一級毒品罪之未遂犯。上訴人持有海洛因之低度行為，為運輸、販賣第一級毒品之
高度行為所吸收，亦不另論罪。上訴人運輸、私運管制進口之毒品來台，係一行為而
觸犯運輸第一級毒品罪及私運管制物品進口罪，應依想像競合之例，從較重之運輸第
一級毒品罪處斷。所犯運輸第一級毒品罪與販賣第一級毒品罪，有方法結果之牽連關
係，應從情節較重之販賣第一級毒品罪處斷。因將第一審之不當判決撤銷，適用毒品
危害防制條例第四條第一項、第十八條第一項前段、第十九條第一項，修正前懲治走
私條例第二條第一項、第十一條，刑法第二條第一項但書、第十一條、第五十五條、
第三十七條第一項、第三十八條第一項第二款等規定，論上訴人以販賣第一級毒品罪
；並審酌上訴人之前科、本件犯罪之動機、目的、手段、犯罪後之態度等一切情狀，
量處無期徒刑，宣告褫奪公權終身。扣案之第一級毒品海洛因（驗餘淨重二百二十四
點零六公克）沒收銷燬之，塑膠袋六個及香菸紙盒六包係供販賣第一級毒品所用之物
，分裝袋一百零五個為上訴人所有供販賣第一級毒品預備之物，均沒收之。復以公訴
意旨另稱：上訴人意圖營利，在泰國向陳國信販入第一級毒品海洛因（毛重八十公克
），於八十九年三月二十七日私運進口來台，因認上訴人涉有毒品危害防制條例第四
條第一項，懲治走私條例第二條第一項之罪嫌。然查公訴人以上訴人涉有此部分犯行
，係以其警訊及偵查中之自白為唯一之證據，但上訴人自白私運海洛因來台之日期與
入出境資料不符，而除此自白外，並無其他積極之證據足證上訴人有該犯行，因公訴
人認與上開科刑部分為連續犯，屬裁判上一罪，故不另為無罪判決之諭知。查原判決
論處上訴人罪刑，已詳敘其所憑之證據及認定之理由，併就卷內有利或不利被告證據
之資料，敘述其取捨判斷之論據。經核於法並無違誤。復查本件原審審判長已指定公
設辯護人為上訴人辯護，公設辯護人郭書益並已依法製作辯護書，於審判期日到庭為
上訴人辯護（見原審更(一)卷第一四七頁至第一五一頁、第一八一頁）。至原審審判長
原指定之公設辯護人為王永炫或郭書益，於上訴人之防禦權及辯護人倚賴權殊無影響
。判決內記載扣案之海洛因驗餘淨重「二百二十點零六公克」（見原判決第十七面第
十四行至第十五行），顯係「二百二十四點零六公克」之誤載，屬更正問題，均無違
背法令可言。上訴意旨其餘所稱上訴人之自白非出於自由意思，證人張文香於警訊中
，深恐被入罪，致為不實之述；原判決認定上訴人向某不詳名者購買海洛因，恝置陳
國信不論，又認海洛因超過二百二十四點零六公克部分，係上訴人自行施用，與事實
不符等各節，對於原審採證認事職權之適法行使，及判決內已明白論斷之事項，持己
見為空泛之爭辯，任意指摘原判決違法，非有理由，應予駁回。
據上論結，應依刑事訴訟法第三百九十六條第一項，判決如主文。
中      華      民      國    九十二    年      三      月      六      日
                              最高法院刑事第四庭
                                  審判長法官  紀  俊  乾
                                        法官  黃  正  興
                                        法官  劉  介  民
                                        法官  陳  東  誥
                                        法官  林  秀  夫
      右正本證明與原本無異
                                              書  記  官
中      華      民      國    九十二    年      三      月      十      日


司法院資訊處製作；財團法人民間司法改革基金會備份。
